臺灣士林地方法院刑事判決　　　　　　　 96年度訴字第220號
公　訴　人　臺灣士林地方法院檢察署檢察官
被　　　告　乙○○
上列被告因誣告案件，經檢察官提起公訴（96年度偵字第2135號）
，被告於本院準備程序期日就被訴事實為有罪之陳述，經本院合
議庭裁定本案改由受命法官獨任以簡式審判程序進行審理後，判
決如下：
    主  文
乙○○連續犯誣告罪，累犯，處有期徒刑壹年，減為有期徒刑陸
月；又連續犯誣告罪，累犯，處有期徒刑肆月，減為有期徒刑貳
月，應執行有期徒刑柒月。
    事  實
一乙○○前因妨害自由案件，經法院判處有期徒刑4 月確定，並
  於民國88年1 月6 日易科罰金執行完畢。
二緣乙○○認遭甲○○之男友丙○○詐騙，致與其同居女友徐眉
  眉，於85、86年間，先後交付共計新臺幣（下同）970 萬元款
  項予丙○○，乙○○不甘受騙，竟思虛構事實，向有偵查犯罪
  權之公務員對與丙○○有關，及對妨害其取回款項之人，提起
  告訴或告發之方式，以迫使丙○○返還其與徐眉眉遭詐騙之款
  項，而起基於意圖他人受刑事處分，向公務員誣告之概括犯意
  ，先後於附表一所示之告訴或告發時間，對「被告」欄所示之
  甲○○、丁○○等人，誣指如「告訴或告發事實」欄所載之事
  實，向如附表一「提起告訴或告發單位」所示有偵查犯罪權之
  公務員提起告訴或告發，嗣上開遭誣告之人，分別經法院判決
  無罪或由檢察官為不起訴處分確定（詳如附表一所示）。
三另因甲○○以乙○○對其恐嚇，而向臺灣士林地方法院檢察署
  提起告訴，由該署檢察官李韋昌偵辦，嗣李韋昌檢察官偵查終
  結，認乙○○犯罪嫌疑重大，於86年12月29日以86年度偵字第
  11859 號提起公訴，乙○○為洩憤，竟思虛構事實，向有偵查
  犯罪權或懲戒處分權之公務員告發或檢舉對其被訴或告訴、告
  發案件為不利認定之檢察官、法官，而另起基於意圖他人受刑
  事處分或懲戒處分，向公務員誣告之概括犯意，先後於附表二
  所示之時間，對承辦其案件之臺灣士林地方法院檢察署檢察官
  李韋昌、臺灣高等法院法官王聰明、曾德水、臺灣士林地方法
  院法官王梅英（如附表二「被檢舉人」欄所示），誣指如「事
  由」欄所載之事實，向如附表二所示「檢舉之單位」欄所示之
  有偵查犯罪權或懲戒處分權之公務員提起告訴或告發。
四案經甲○○告發及訴由臺灣士林地方法院檢察署檢察官偵查起
  訴。
    理  由
一本件被告所犯非死刑、無期徒刑、最輕本刑為3 年以上有期徒
  刑之罪，或高等法院管轄第一審之案件，被告於本院準備程序
  中，就被訴事實為有罪之陳述，經告以簡式審判程序之旨，並
  聽取檢察官、被告之意見後，本院合議庭裁定由受命法官進行
  簡式審判程序，是本件之證據調查，依刑事訴訟法第273 條之
  2 規定，不受同法第159 條第1 項、第161 條之2 、第161 條
  之3 、第163 條之1 及第164 條至第170 條規定之限制，合先
  敘明。
二上揭犯罪事實，業據被告乙○○於本院審理時自白不諱（見本
  院96年7 月25日審理筆錄），核與告發人兼告訴人甲○○告發
  狀所載相符（見93年度他字第3251號卷第10至16頁），復有如
  附表一、二所示之起訴書、不起訴處分書、刑事判決、檢舉書
  等在卷可參，暨被告所提之告訴、告發狀，附於本院調取之前
  述偵查及刑事案卷內可徵。再查被告前因誣告案件，經臺灣板
  橋地方法院於96年1 月18日以95年度訴字第2054號刑事判決判
  處有期徒刑4 月，另因誣告案件，經本院於95年4 月19日以94
  年度訴字第193 號刑事判決無罪，雖經檢察官上訴，惟為臺灣
  高等法院於95年8 月22日以95年度上訴字第2247號刑事判決駁
  回上訴而無罪確定等情，有前揭刑事判決及臺灣高等法院被告
  前案紀錄表在卷足稽，被告既曾因誣告案件為檢察官起訴，並
  經法院審理、判決，且分別為有罪及無罪之判決，是被告對誣
  告罪之構成要件當自知之甚明，從而，其自白應堪採信。本件
  事證明確，被告犯行洵堪認定，應依法論科。
三按被告行為後，刑法於94年2 月2 日修正公布，95年7 月1 日
  施行，而刑法施行法亦於95年6 月14日增訂第1 條之1 。修正
  後刑法第2 條第1 項規定：「行為後法律有變更者，適用行為
  時之法律。但行為後之法律有利於行為人者，適用最有利於行
  為人之法律。」，係規範行為後法律變更所生新舊法律比較適
  用之準據法，於新法施行後，應適用修正後刑法第2 條第1 項
  之規定，為「從舊從輕」之比較（此條項規定，僅係新、舊法
  之比較適用之宣示性指導原則，並非實體刑罰法律，自不生行
  為後法律變更之比較適用問題）。且比較時應就罪刑有關之共
  犯、未遂犯、想像競合犯、牽連犯、連續犯、結合犯，以及累
  犯加重、自首減輕暨其他法定加減原因（如身分加減）與加減
  例等一切情形，綜其全部罪刑之結果而為比較（最高法院95年
  第8 次刑事庭會議決議參照）。經查：
  (一)被告行為後，刑法業已刪除舊刑法第56條連續犯之規定，此
    刪除雖非犯罪構成要件之變更，但顯已影響行為人刑罰之法
    律效果，自屬法律有變更，依新法第2 條第1 項規定，比較
    新、舊法結果，仍應適用較有利於被告之行為時法律即舊法
    論以連續犯（最高法院95年第8 次刑事庭會議決議參照）。
  (二)再刑法第47條有關累犯之規定亦經修正，經比較修正前、後
    該條之規定，可知修正前有關累犯之成立，不以再犯之罪係
    故意犯罪為限，然修正後之規定，則以再犯故意犯為成立累
    犯之要件。換言之，若被告再犯者係故意犯罪，則修正前、
    後之規定，均成立累犯。查本案被告有如事實欄所載之犯罪
    科刑及執行情形，此有臺灣高等法院被告前案紀錄表在卷可
    按，其係於受有期徒刑之執行完畢後，5 年內故意再犯本件
    有期徒刑以上之罪，是依修正前、後之刑法第47條規定，均
    成立累犯，不生新舊法比較。
  (三)被告行為時刑法第51條第5 款規定：「數罪併罰，分別宣告
    其罪之刑，依下列各款定其應執行者：五宣告多數有期徒刑
    者，於各刑中之最長期以上，各刑合併之刑期以下，定其刑
    期。但不得逾20年」。而修正後同條款則規定：「宣告多數
    有期徒刑者，於各刑中之最長期以上，各刑合併之刑期以下
    ，定其刑期。但不得逾30年」。經比較結果，修正後有關有
    期徒刑合併定其應執行刑之上限提高至30年，自以修正前之
    規定有利於被告。
  (四)經綜合比較，修正後刑法之規定，並未對被告較有利，應一
    體適用修正前刑法之規定。
四核被告如事實欄二三所載之犯行，均係犯刑法第169 條第1 項
  之誣告罪。再按誣告罪為妨害國家審判權，就該罪之性質而論
  ，直接受害者為國家，即國家之審判事務，因誣告而為不當之
  行使，至個人受害，乃國家進行不當審判事務所生之結果，與
  誣告行為不生直接關係，故被告雖有以一狀誣告數人之情形，
  就該次犯行僅能成立一誣告罪。被告如事實欄二所載之多次犯
   行，時間緊接，犯罪構成要件相同，顯係基於概括犯意反覆
  為之，為連續犯，而如事實欄三所載之多次犯行，時間緊接，
  犯罪構成要件相同，顯係基於概括犯意反覆為之，亦為連續犯
  ，爰均依修正前刑法第56條之規定各以一罪論，並均加重其刑
  。被告有如事實欄所載之犯罪科刑及執行情形，此有臺灣高等
  法院被告前案紀錄表在卷可按，其係於受有期徒刑之執行完畢
  後，5 年內故意再犯本件有期徒刑以上之罪，均為累犯，應依
  刑法第47條第1 項之規定，就其所犯上開2 罪均加重其刑，並
  依法遞加重。爰審酌被告有妨害自由、妨害名譽等前科（有臺
  灣高等法院被告前案紀錄表在卷足稽），素行非佳、為取回遭
  丙○○詐騙之款項，暨不滿檢察官、法官審理案件之結果，竟
  為前述誣告之犯行，以冀取回款項及洩憤，其犯罪動機可議、
  無端使司法機關發動偵查、審理，浪費司法資源、遭誣告之人
  亦無端受偵查，苦於訟累，原應予從重量刑，然鑑於被告於本
  院審理中坦承犯行、當庭向甲○○鞠躬致歉、年歲已大、被告
  遭丙○○詐騙之錢財甚鉅等一切情事，分別量處如主文所示之
  刑，被告之上開犯行，犯罪時間均在96年4 月24日以前，所犯
  上開2 罪，符合中華民國96年罪犯減刑條例有關減刑之規定，
  爰依該條例第2 條第1 項第3 款之規定減其刑期二分之一，並
  定應執行刑。
五公訴意旨另認：緣甲○○前以被告乙○○恐嚇伊為由，訴請臺
  灣士林地方法院檢察署檢察官偵辦，該署偵查後於91年6 月6
  日以91年度偵字第1822號提起公訴，惟被告竟誣指甲○○虛構
  其恐嚇之犯行，而訴請臺灣士林地方法院檢察署檢察官偵辦甲○○誣告之犯行，經檢察官偵查後，認甲○○並無誣告之犯行
  ，而以該署91年度偵字第5338號為不起訴處分確定，因認被告
  此部分亦涉誣告罪嫌云云，訊據被告乙○○辯稱：前述甲○○
  告伊恐嚇部分，伊業經法院判決無罪確定等語。按犯罪事實應
  依證據認定之，無證據不得認定其犯罪事實，刑事訴訟法第15
  4 條定有明文。經查甲○○告訴被告恐嚇，而經臺灣士林地方
  法院檢察署檢察官以91年度偵字第1822號提起公訴乙案，經本
  院審理後，於92年12月2 日以91年度易字第770 號刑事判決無
  罪，經檢察官上訴，為臺灣高等法院於94年11月9 日以93年度
  上易字第207 號駁回上訴，而無罪確定，有本院調取臺灣士林
  地方法院檢察署91年偵字第1822號卷內所附之91年度易字第77
  0 號刑事判決、臺灣高等法院被告前案紀錄表在卷足稽。前開
  甲○○告訴被告恐嚇部分，既經判決無罪，則尚難遽認被告指
  甲○○前揭恐嚇告訴為誣告等語，係虛構事實，自難認其此部
  分成立誣告犯行。此部分犯罪不能證明，原應為無罪之諭知，
  然因檢察官認此部分與已起訴且經本院論罪科刑部分，有連續
  犯裁判上一罪關係，爰不另為無罪之諭知。
六據上論斷，應依刑事訴訟法依刑事訴訟法第299 條第1 項前段
  、第273 條之1 第1 項，刑法第2 條第1 項、第169 條第1 項
  、第47條第1 項，修正前刑法第56條、第51條第5 款，中華民
  國96年罪犯減刑條例第2 條第1 項第3 款、第7 條，判決如主
  文。
七本案經檢察官林宏松到庭執行職務
中　　華　　民　　國　　96　　年　　8 　　月　　20　　日
                  刑事第四庭  法  官      江翠萍
以上正本證明與原本無異。
如不服本判決，應於判決送達後10日內，向本院提出上訴狀。
                              書記官      陳慧玲
中　　華　　民　　國　　96　　年　　8 　　月　　22　　日
附錄本案論罪科刑法條：
中華民國刑法第169條
意圖他人受刑事或懲戒處分，向該管公務員誣告者，處7 年以下
有期徒刑。
意圖他人受刑事或懲戒處分，而偽造、變造證據，或使用偽造、
變造之證據者，亦同。
